【裁判字號】    90,易,395
【裁判日期】    901126
【裁判案由】    詐欺
【裁判全文】
臺灣雲林地方法院刑事判決
    公  訴  人  臺灣雲林地方法院檢察署檢察官
    被      告  甲○○
    選任辯護人  吳炳輝
右列被告因詐欺案件，經檢察官提起公訴（八十九年度偵字第三四四五號、九十年度
偵字第一五二二號），本院判決如左：
    主  文
甲○○連續意圖為自己不法之所有，以詐術使人將本人之物交付，處有期徒刑貳年陸
月。
    事  實
一、甲○○明知自己財務狀況不佳，已陷於無支付能力，竟意圖為自己不法之所有，
    並基於概括犯意，先於民國八十八年十月、十一月間（公訴人誤繕為六、七月間
    ），在雲林縣元長鄉長南村丙○○之稻米庫房內，隱瞞其經濟狀況不佳之情形，
    佯以日後保證會支付貨款，而向丙○○購買稻穀數批，致丙○○不疑有他而陷於
    錯誤，陸續交付價值約新臺幣（下同）二百萬元之稻穀予甲○○，其後除僅支付
    約四、五十萬元之貨款予丙○○外，其餘因無法支付貨款予丙○○，乃於八十八
    年十二月中旬，開立金額共計一百五十萬元之支票四紙，交予丙○○以支付貨款
    ；又於八十九年一月十四日起至同年月二十二日（公訴人誤繕為六、七月間），
    在雲林縣崙背鄉○○村○○路二十號乙○○所經營之「大慶商行稻谷乾燥廠」，
    隱瞞其經濟狀況不佳之情形，陸續向乙○○購買稻穀約六百萬元，並向乙○○佯
    稱須將稻穀載運至上手處，無法馬上拿到現金，乃開具支票數紙予乙○○以支付
    貨款，乙○○因不知甲○○經濟狀況不佳，遂陸續交付稻穀予甲○○，其後甲○○僅兌現約一百多萬元之貨款，尚有四百二十六萬元之貨款未兌現。嗣甲○○上
    揭所開立之支票屆期，經丙○○及乙○○陸續提示而遭退票後，經丙○○及乙○○分別向甲○○追討無著，其二人始悉受騙。
二、案經丙○○、乙○○訴由臺灣雲林地方法院檢察署檢察官偵查起訴。
    理  由
一、訊之被告甲○○，對於右揭時地因經濟狀況不佳，而向告訴人乙○○收購稻穀，
    積欠四百二十六萬元未償還等情固坦承不諱，惟矢口否認有何詐欺之犯行，辯稱
    ：伊係向丙○○以支票週轉現金，並未向丙○○購買稻穀，且伊有支付部分貨款
    予告訴人，是因為與賴煒煌合作購買車子及設立工廠，被倒債一千多萬元，而稻
    穀所賣的錢均已償還農民，致週轉不靈，告訴人亦均知悉伊當時經濟狀況不佳，
    伊並無詐欺告訴人之意思云云。經查：（一）右揭事實業據告訴人丙○○及乙○○於偵查及本院審理時指訴歷歷，而被告上開辯稱係以支票向告訴人丙○○週轉
    現金一節，不僅為告訴人丙○○所否認，並經告訴人丙○○提出元富乾燥濕穀地
    磅秤量單為憑，且與被告於本院審理時供稱：「．．後來在八十八年十月至十一
    月間向丙○○買稻穀約買了十台左右，每台約二萬多斤的重量，當時我陸續給付
    予他一百多萬元，但尚積欠他一百八十多萬元，後來我又還他五十萬元，所以目
    前尚積欠他一百三十萬元」等語（見本院九十年六月十二日訊問筆錄）亦相矛盾
    ，是堪認被告上開辯稱僅係向告訴人丙○○以支票週轉現金一節與事實不符；（
    二）又證人賴煒煌於本院審理時已到庭具結證述：是伊借錢給被告買大卡車供其
    作生意，並未與被告合作投資作生意等語，而被告亦不否認大卡車的車款是賴煒
    煌所支付，僅改稱其花費四、五百萬元建築倉庫云云，是被告辯稱遭賴煒煌倒債
    一千多萬元云云，並不足採，況若被告所言屬實，則其遭倒債之事既係在八十六
    年間，此時距被告向告訴人購買稻穀亦已有二年之久，是被告未支付告訴人稻穀
    貨款是否與此有關連，頗堪質疑；（三）又被告並不諱言其向告訴人購買稻穀時
    ，已負債累累，另參以被告於偵查中供述：「（問：你訂購稻穀哪裡去？）賣掉
    錢還給我所開的票，我生意失敗，被倒一千多萬元」（見八十九年度他字第六九
    ○號偵查卷第二十四頁背面）等語，及於本院審理時供稱：「（問：訂購稻穀後
    ，販賣稻穀之收入流向？）因我尚有積欠他人債務，已用該金額償還給其他人」
    、「（問：賣稻穀之價金流向？）我都拿來週轉還給別人了」、「（問：在向丙○○、乙○○訂購稻穀之前，在外之負債若干？）因與人合夥經營不善而責債五
    、六百萬元」（見本院九十年六月十二日訊問筆錄）、「（問：向告訴人買入之
    稻穀何在？）我賣給金農米及三好米」、「（問：收到金農米及三好米之價金流
    向？）我又拿去支付其他款項，因為我的錢都是週轉來週轉去」（見本院九十年
    七月二十四日訊問筆錄）、「（問：向告訴人買稻穀時，經濟狀況如何？）很不
    好」（見本院九十年九月四日訊問筆錄）等語，復佐以證人李有宜到庭結證：「
    自八十五年起至今累計積欠我將近五百萬元，至今尚未償還」、「我自八十五年
    開始借他錢，一直讓他借至八十七年間，後來我即未再借款給他」、「自他失敗
    後均未償還」等語，證人王嚴素琴到庭結證：「我供借他六、七十萬元，大約在
    八十八年八、九月時開始借他的」等語，及證人鄭炳仁到庭結證：「甲○○至今
    仍積欠我五、六十萬元，之前是自八十八年三、四月間開始陸續向我借錢」等語
    ，足認被告向告訴人購買貨物時，經濟週轉即已出現危機，竟仍萌生挖東牆補西
    牆之意，將自告訴人處取得之稻穀變現後，僅償還告訴人部分貨款，而其餘均挪
    為他用，顯見被告於向告訴人訂購稻穀時，即有詐欺之意圖，堪予認定；（四）
    此外，復有告訴人提出之本票二紙、支票九張及退票理由單七張、地磅記錄單十
    二紙、地磅秤量單十紙（以上均影本）、被告元長鄉農會第一一二二一號支票存
    款帳戶交易明細表等物附卷可參。綜上所述，被告上開辯稱無非事後卸責之詞，
    不足採信。本件事證已臻明確，被告詐欺犯行堪予認定。
二、核被告所為，係犯刑法第三百三十九條第一項詐欺取財罪。被告先後多次犯行，
    時間緊接，方法相同，觸犯構成要件相同之罪，顯係基於概括犯意為之，為連續
    犯，依刑法第五十六條之規定，以一罪論，並加重其刑。爰審酌被告並無犯罪紀
    錄，素行尚良好，因經濟狀況不佳，始向告訴人詐騙，其犯罪之動機、目的、手
    段，及其與告訴人先前均有交易往來之關係，暨被告犯後否認犯行之態度，量處
    如主文所示之刑，以示懲儆。至到庭檢察官雖具體求處被告有期徒刑四年，惟經
    本院審酌被告與告訴人前已有過多年交易之關係，此次詐騙諒係一時失慮而為，
    因認檢察官上開具體求刑尚嫌過重，附此敘明。
據上論斷，應依刑事訴訟法第二百九十九條第一項前段，刑法第五十六條、第三百三
十九條第一項，罰金罰鍰提高標準條例第一條前段，判決如主文。
本案經檢察官施添寶到庭執行職務。
中      華      民      國      九十      年    十一    月    二十六    日
                                        臺灣雲林地方法院刑事第一庭
                                            法  官    廖  國  勝
右正本證明與原本無異。
如不服本判決，應於判決送達後十日內向本院提出上訴狀( 應附繕本 )。
                                            書記官    顏  錦  清
中      華      民      國      九十      年    十一    月    二十六    日
附錄本案論罪科刑法條全文：
刑法第三百三十九條第一項：
意圖為自己或第三人不法之所有，以詐術使人將本人或第三人之物交付者，處五年
以下有期徒刑、拘役或科或併科一千元以下罰金。


司法院資訊處製作；財團法人民間司法改革基金會備份。
